臺灣臺北地方法院民事判決　　　　　　　94年度訴字第2596號
原　　　告　甲○○
訴訟代理人　葉宏基律師
被　　　告　日昇建設有限公司
法定代理人　乙○○
訴訟代理人　鍾明達律師
複　代理人　林明康律師
上列當事人間請求債務人異議之訴事件，本院於九十四年十月二
十一日言詞辯論終結，判決如下：
    主  文
原告之訴駁回。
訴訟費用由原告負擔。
    事實及理由要領
一、原告起訴主張：
  (一)、查原告與被告公司間之買賣價金事件，業經台灣高等法院
      於民國92年1月15日以91年度重上更一字第201號民事判決
      判決原告應給付被告公司新台幣（下同）3,402,000元，
      及自84年1 1月27日起至清償日止按年息5%計算之利息確
      定在案。嗣被告公司向鈞院就上述給付買賣價金事件聲請
      強制執行，業經鈞院以94年度執助字第1370號受理在案。
  (二)、惟原告與被告公司於92年8月8日簽訂和解協議書第3條約
      定：「甲方（即指被告公司）自簽訂本協議書之日起，不
      得對乙方（即指原告）之財產實行強制執行。且甲方於收
      受參佰壹拾捌萬元之買賣價金後，甲方對於乙方價金請求
      權即行消滅。」，原告於簽訂本協議書後，即發覺系爭座
      落桃園縣蘆竹鄉○○○○段廟口小段17-3、18-3、18-11
      、18-56、18-67、2 5-3地號等陸筆土地上所興建之「桃
      園小天母」大廈伸仕A棟第玖層房屋天花板漏水，及地板
      凸起等嚴重瑕疵。再者被告亦同意將系爭房屋交付仲介以
      解兩造之糾紛，豈料被告竟違反兩造之和解協議，逕自對
      原告之財產強制執行。
  (三)、依強制執行法第14條第1項規定：「執行名義成立後，如
      有消滅或妨礙債權人請求之事由發生，債務人得於強制執
      行程序終結前，向執行法院對債權人提起異議之訴。如以
      裁判為執行名義時，其為異議原因之事實發生在前訴訟言
      詞辯論終結後者，亦得主張之。」，本件買賣價金事件雖
      經台灣高等法院以91年度重上更一字第201 號民事判決確
      定在案。惟該給付買賣價金事件執行名義成立後，兩造已
      有和解協議書，被告已承諾不得對原告之財產為強制執行
      ，顯然原告之給付買賣價金3,402,000元之強制執行請求
      權已有妨礙行使之事由，原告自得依強制執行法第14 條
      提起債務人異議之訴。
  (四)、按和解有使當事人所拋棄之權利消滅，及使當事人取得和
      解契約所訂明權利之效力。和解書既未就履行期間有特別
      重要之合意表示，不得以遲不履行和解，而主張原買賣合
      約或新和解書已當然解除（參照最高法院88年台上字第19
      30號判決意旨），且依民法第737條規定：「按和解有使
      當事人所拋棄之權利消滅，及使當事人取得和解契約所訂
      明權利之效力。」，被告自不得重新就舊有之買賣契約續
      為主張。依兩造於92年8月8日簽訂之和解契約，價金及付
      款方式等情以觀，本件兩造於92年8月8日簽訂之和解契約
      雖變更原買賣契約合約內容，惟兩造仍繼續買賣系爭房地
      。實則兩造和解契約真意，兩造係繼續買賣系爭房地契約
      之履行，僅係變更價金數額及付款方式。而兩造和解契約
      既未訂履行期，且被告公司一再與原告協商由仲介公司出
      售系爭房屋，足見被告公司亦不否認系爭和解契約效力，
      益證兩造和解契約係屬有效。被告公司縱認原告有拒不履
      行和解契約內容，被告公司應訴請原告履行和解契約，而
      非逕行解除兩造和解契約。
  (五)、被告與原告簽訂系爭和解協議書前，原告根本無法進入系
      爭房屋，而原告簽訂系爭和解協議書後入屋檢視，竟發現
      房屋有多處瑕疵，並請求被告修復。豈料被告以原告違反
      和解協議書內容，逕自主張解除和解協議書，實屬違法。
      再者，兩造協商，被告公司願由原告以委託仲介公司信義
      房屋、力霸房屋出售系爭房屋，並同意暫緩支付買賣價金
      方式，解決系爭房屋瑕疵之爭議。經原告甲○○於93年6
      月16日委託信義房屋出售系爭房屋。再於94年3月30日委
      託力霸房屋出售系爭房屋，此有仲介契約相關文件在卷可
      稽。因系爭房屋權狀及鑰匙係由被告公司保管，上述仲介
      公司人員進入系爭房屋尚須經被告公司同意始得進入，故
      原告委託上述仲介公司，係經被告同意，顯見被告仍認為
      系爭和解協議中條款第3條：「甲方自簽訂本協議書之日
      起，不得對乙方之財產實行強制執行。且甲方於收受3,18
      0,00 0元之買賣價金後，甲方對於乙方價金請求權即行消
      滅。」仍屬有效，否則被告公司豈有同意原告委託仲介公
      司出售事宜，又再主張協議已經解除之可能。
  (六)、依民法第354條規定：「物之出賣人，對於買受人應擔保
      其物依第373條之規定危險移轉於買受人時，無滅失或減
      少其價值之瑕疵，亦無滅失或減少其通常效用，或契約預
      定效用之瑕疵。但減少之程度無關重要者，不得視為瑕疵
      。」及民法第359條規定：「買賣因物有瑕疵，而出賣人
      依前五條之規定，應負擔保之責者，買受人得解除其契約
      ，或請求減少其價金。但依情形，解除契約顯失公平者，
      買受人僅得請求減少價金。」，本案系爭房屋存有瑕疵，
      原告依上述規定享有解除契約之權利，豈料被告公司不思
      如何修補系爭房屋瑕疵，逕自解除兩造簽訂之和解契約，
      於法顯有違誤等語，並聲明：台灣台北地方法院94年度執
      助字第1370號給付買賣價金強制執行事件，就原告應付3,
      402,000元及自84年11月27日起至清償日止，按年息5%計
      算之利息及執行費27,216元予被告公司之強制執行程序應
      予撤銷。
二、被告則以：
  (一)、本案強制執行之執行名義歷經(一)本院86年度訴字第360 號
      判決。(二)台灣高等法院88年度上字第1659號判決。(三)最高
      法院91年度台上字第1315號判決。(四)台灣高等法院91年度
      上更（一）字第201號判決。(五)最高法院92年度台上字第
      1093 號判決確定。強制執行之內容則為：(一)債務人應給
      付債權人3,402,000元及自84年11月27日起至清償日止按
      年息5％計算之利息。(二)取得執行名義費用及執行費用均
      由債務人負擔。上開執行名義並非對待給付判決，並無對
      待給付之問題。原告在本案所主張房屋瑕疵等抗辯，乃原
      告在兩造間之歷審買賣價金事件訟爭中，為其拖延不給付
      價金之一貫理由，于今再度重施故技，乃意圖延滯強制執
      行，實無理由。
  (二)、被告為顧及雙方和諧解決爭端，本於誠意於92年8月8日簽
      立協議書，被告並已依和解協議將系爭房、地於93年1月2
      8日辦妥移轉登記予原告，豈知原告仍未依約履行，被告
      迫不得已，乃依法解除協議，聲請強制執行，並無違誤。
  (三)、按給付無確定期限者，債務人於債權人得請求給付時，經
      其催告而未為給付，自受催告時起負遲延責任；又契約當
      事人之一方遲延給付者，他方當事人得定相當期限，催告
      其履行，如於期限內不履行時，得解除其契約。民法第22
      9條第2項前段及第254條分別定有明文。又依民法第254條
      規定，債務人遲延給付時，必須經債權人定相當期限催告
      其履行，而債務人於期限內仍不履行時，債權人始得解除
      契約。債權人為履行給付之催告，如未定期限，難謂與前
      述民法規定解除契約之要件相符。惟債權人催告定有期限
      而不相當（過短）時，若自催告後經過相當期間，債務人
      仍不履行者，基於誠實信用原則，應認亦已發生該條所定
      契約解除權（74年度第1次民事庭會議決議(一)參照）。查
      原、被告間於92年8月8日雙方簽立之協議書，因原告未依
      約支付價金，已屬違約。被告乃於93年7月26日以桃園市
      南門郵局1917號存證信函催告履約，請原告給付價金並受
      領點交買賣房地，原告未予置理，原告自應負遲延責任。
      被告復於94年3月4日再度以桃園中路郵局267號存證信函
      催告於一週內依約給付價金，逾期不履行即解除該協議，
      不另函通知。原告仍置之不理，則92年8月8日雙方所簽立
      之協議書，業經被告行使法定解除權而合法解除而不存在
      ，被告自得依原確定判決聲請強制執行。
  (四)、原告雖引用最高法院88年台上字第1930號判決意旨，實係
      原告曲解所謂法律適用原則，且斷章取義，該判決意旨已
      明白揭示：「……上訴人又不能證明該和解契約成立後有
      定期催告或解約之行為，自不得以被上訴人遲不履行和解
      ，而主張原買賣合約或新和解書已當然解除……」。換言
      之，該和解契約成立後若有定期催告或解約之行為，則新
      和解書當然解除。至於原告另主張系爭房屋交仲介出賣一
      事，乃訴外人李福生所為，與原告應給付價金之義務無涉
      ，被告執此作為抗辯，亦無理由等語，資為抗辯，並聲明
      駁回原告之訴。
三、本件原告向被告購買坐落桃園縣蘆竹鄉○○○○段廟口小段
    17-3、18-3、18-11、18-56、18-67、2 5-3地號等6筆土地
    上所興建之「桃園小天母」大廈伸仕A棟第玖層房屋（以下
    簡稱系爭房地），積欠被告房屋價金3,402,000元未為給付
    ，為此被告提起訴訟請求，業經台灣桃園地方法院86年度訴
    字第360號判決、台灣高等法院88年度上字第1659號判決、
    最高法院91年度台上字第1315號判決、台灣高等法院91年度
    上更（一）字第201號判決、最高法院92年度台上字第1093
    號判決被告勝訴確定，即原告應給被告價金3,402,000元及
    自84年11月27日起至清償日止按年息5％計算之利息。兩造
    於上開判決確定後，於92年8月8日另再和解協議，被告同意
    將原告應給付之價金減價為318萬元，並於和解協議書第二
    條第2項約定「乙方（即指原告）同意配合提出證件及在文
    件上簽名、蓋章等以供甲方（即指被告）辦理移轉登記手續
    。甲方辦理移轉登記手續完竣後，甲方應同時點交系爭房地
    現況予乙方無訛，且乙方所申請之所有上述房地狀文件，直
    接由徐淑蓉代書辦理貸款事宜，並指示金融機構直接付款予
    甲方。」。被告依約於93年1月28日已將系爭房屋辦妥移轉
    登記予原告名下，惟原告尚未給付價金，經被告分別於93年
    7月26日及94年3月4日以桃園南門郵局第1917號、桃園中路
    郵局第267號存證信函，催告原告應辦理點交房屋及給付價
    金，逾期不履行即解除和解協議之意旨等事實，業據原告提
    出台灣高等法院民事判決91年度上更（一）字第201號判決
    、被告提出之存證信函及掛號郵件收件回執、和解協議書等
    件影本為證，且為兩造所不爭執，堪信為真。因被告認為系
    爭和解協議業經解除而不存在，即本於前揭之確定判決聲請
    法院對原告強制執行。原告則認為系爭房屋有諸多瑕疵，被
    告未修補前得拒絕點交房屋及給付價金，被告解除和解協議
    並不合法。是本件主要之爭點為系爭和解協議書是否已經被
    告合法解除而不存在，茲就此部分本院分述如下：
  (一)、按給付無確定期限者，債務人於債權人得請求給付時，經
      其催告而未為給付，自受催告時起負遲延責任；債權人對
      於已提出之給付，拒絕受領或不能受領者，自提出時起，
      負遲延責任；又契約當事人之一方遲延給付者，他方當事
      人得定相當期限，催告其履行，如於期限內不履行時，得
      解除其契約。民法第229條第2項前段、第234條及第254條
      分別定有明文。再者，當事人約定債務人遲延給付時，須
      經債權人定一定之期限催告其履行，而債務人於期限內仍
      不履行，債權人始得解除契約者，債權人催告所定期限雖
      較約定期限為短，但如自催告時起，已經過該約定之期限
      ，債務人仍不履行，基於誠實信用原則，應解為債權人得
      解除契約，最高法院90年台上字第1231號著有判例足參。
      是契約當事人之一方，經他方定期催告履約後，仍未履約
      時，自應負遲延責任，再經催告履行而不履行時，他方自
      得解除契約甚明。
  (二)、依系爭和解協議書第二條第2項之約定「乙方（即指原告
      ）同意配合提出證件及在文件上簽名、蓋章等以供甲方（
      即指被告）辦理移轉登記手續。甲方辦理移轉登記手續完
      竣後，甲方應同時點交系爭房地現況予乙方無訛，且乙方
      所申請之所有上述房地狀文件，直接由徐淑蓉代書辦理貸
      款事宜，並指示金融機構直接付款予甲方。」之內容所示
      ，被告將系爭房地辦理移轉登記予原告名義後，被告即應
      點交系爭房地予原告，原告並有給付價金之義務。查被告
      已於93年1月28日辦妥系爭房地移轉登記予原告名下，但
      原告一直拒絕配合點交房地並給付價金，被告並於93年7
      月26日發函通知原告應於文到7日點交系爭房地，並催告
      應給付買賣價金318萬元，足證被告對於點交房地之給付
      ，業已提出，原告拒絕點交受領，依前揭法律規定，屬可
      歸責於原告之事由，自應由原告負遲延責任。至於價金之
      給付，被告除於前揭存證信函催告外，又於94年3月4日再
      次發函催告原告應於1週內履行，二次之催告內容，雖均
      定7日為履行期，姑不論7日內應給付買賣價金318萬元，
      是否有履行期過短之問題，縱使第1次催告，原告有不及
      於期限內提出之急迫，但先後二次之催告，歷時7月之久
      ，基於誠實信用原則，原告逾期不履行，自應負遲延之責
      ，被告依法解除契約，洵屬有理。
  (三)、另關於原告主張系爭房屋有天花板漏水及地板凸起等瑕疵
      部分，依原告提出之瑕疵照片所示，原告所謂之「瑕疵」
      ，並非一日可就，顯見是前揭判決確定前即已存在，原告
      未於原判決確定前爭執，自應受該確定判決既判力所及而
      受拘束，依法被告仍得持該確定判決為執行名義，對原告
      請求給付買賣價金甚明。但兩造於前揭給付買賣價金事件
      判決確定（92年6月9日）後，又再簽訂系爭和解協議書（
      92 年8月8日），其目的無非是希望原告得儘速履約，被
      告同意將買賣價金由340萬2000元，減為318萬元，但約定
      以房屋之現況為交付之標的物，以免除其餘之爭議，否則
      被告豈有於已取得確定判決之執行名義後，又再同意減價
      與原告達成協議之可能，此由系爭協議書第二條第2點約
      定「．．．甲方辦理移轉登記手續完竣後，甲方應同時點
      交系爭房地『現況』予乙方無訛。．．．」足證。是雙方
      既已協議減價並同意以房屋現況交屋，則被告對於原告所
      述之房屋瑕疵，即無修補之義務。原告事後以被告未修補
      房屋瑕疵為由，主張拒絕給付價金，依法無據，並無理由
      。
  (四)、至於原告主張被告有同意原告暫緩支付買賣價金一節，為
      被告所否認，而原告對此有利於己之事實，雖提出委託銷
      售契約書為證，惟依該項證據所示，僅得證明系爭房屋曾
      於93年6月及94年3月間分別有委託仲介銷售之事實，尚不
      足以證明被告有同意原告暫緩支付價金之事實，除此以外
      ，原告復未能提出其他有利之證據，則原告所述，是否真
      實，不無疑義，尚非可採。
四、綜上所述，本件被告對本件原告提起請求給付買賣價金事件
    ，業經台灣桃園地方法院86年度訴字第360號判決、台灣高
    等法院88年度上字第1659號判決、最高法院91年度台上字第
    1315號判決、台灣高等法院91年度上更（一）字第201號判
    決、最高法院92年度台上字第1093號判決被告勝訴確定，原
    告應給被告價金3,402,000元及自84年11月27日起至清償日
    止按年息5％計算之利息。兩造於92年6月9日上開判決確定
    後，於92年8月8日另再達成和解協議，被告同意將原告應給
    付之價金減價為318萬元，但原告應儘速履約，按房屋之現
    況交屋，並約定被告自簽訂系爭協議書之日起，不得對原告
    為強制執行。惟原告於簽訂協議書後，並未依約履行，經被
    告2次催告後仍不履約而解除系爭協議書在案，已如前述。
    是兩造於原確定判決後所簽訂之協議書，業經被告解除而不
    存在，自無消滅或妨礙債權人即被告請求之事由存在，嗣後
    被告持上揭原確定判決為執行名義，對原告聲請強制執行，
    即屬有據。從而，本件原告以與被告簽訂和解協議書，屬於
    有妨礙被告請求事由為由，主張被告對其發動強制執行不當
    ，為此提起債務人異議之訴，並請求本院94年度執助字第13
    70號給付買賣價金強制執行事件，就原告應付3,402, 000元
    及自84年11月27日起至清償日止，按年息5%計算之利息及執
    行費27,216元予被告之強制執行程序應予撤銷，洵屬無據，
    為無理由，自應駁回。
五、兩造其餘之攻擊或防禦方法，及未經援用之證據，經本院斟
    酌後，認為不足以影響本判決之結果，自無逐一詳予論駁之
    必要，附此敘明。
六、結論：
    本件原告之訴為無理由，依民事訴訟法第78條，判決如主文
    。
中　　華　　民　　國　　94　　年　　11　　月　　11　　日
                    民事第五庭法　    官　陶亞琴
以上正本係照原本作成
如對本判決上訴，須於判決送達後20日內向本院提出上訴狀
中　　華　　民　　國　　94　　年　　11　　月　　16　　日
                  　　　　　　法院書記官　吳芳玉
